【裁判字號】    97,消債更,11
【裁判日期】    971014
【裁判案由】    聲請更生程序
【裁判全文】
臺灣苗栗地方法院民事裁定        97年度消債更字第11號
聲  請  人
即  債務人  乙○○
                        號
上列債務人聲請更生事件，本院裁定如下：
    主  文
聲請人即債務人乙○○自中華民國九十七年十月十四日十六時起
開始更生程序。
    理  由
一、按債務人不能清償債務或有不能清償之虞，且無擔保或無優
    先權之債務總額未逾新臺幣（下同）1,200 萬元者，於法院
    裁定開始清算程序或宣告破產前，得向法院聲請更生，消費
    者債務清理條例第3 條、第42條第1 項定有明文。債務人與
    金融機構協商成立者，不得聲請更生或清算，但因不可歸責
    於己之事由，致履行顯有重大困難者，不在此限。前項規定
    ，於消費者債務清理條例施行前，債務人依金融主管機關協
    調成立之中華民國銀行公會會員辦理消費金融案件無擔保債
    務協商機制與金融機構成立之協商準用之，同條例第151 條
    第5 、6 項亦有明定。
二、債務人聲請意旨略以：其因有不能清償債務之情事，遂依照
    中華民國銀行公會會員辦理消費金融案件無擔保債務協商機
    制與最大債權銀行萬泰銀行成立協商，協商條件為債務人每
    月應清償18,333元。惟查，債務人每月薪資僅20,000元，扣
    除上開協商成立之每月應清償金額後，每月僅餘1,667 元，
    應付自己生活已有不足。而債務人之夫詹益海以務農維生，
    每年僅收成1 次，加上風災不斷致減少收成，詹益海雖於96
    年間至工廠工作而有薪資收入230,000 元，惟其須負擔家庭
    生活支出，實無法支援債務人。如此苦撐12期，終至民國96
    年9 月無力繼續繳款而毀諾。另債務人於97年4 月19日又產
    下次子詹前甫，家庭生活開銷遽增，是債務人顯係因不可歸
    責於己之事由致履行顯有重大困難，復未經法院裁定開始清
    算程序或破產宣告，爰向本院聲請更生等語。
三、查債務人無擔保或無優先權之債務總額為1,021,781 元，未
    逾1,200 萬元，其前於95年8 月25日依照中華民國銀行公會
    會員辦理消費金融案件無擔保債務協商機制與最大債權銀行
    萬泰銀行成立協商，每月應清償18,333元，嗣於96年9 月毀
    諾等情，業據債務人提出協議書及債權人清冊為證，並經本
    院依職權向債權銀行之一台新銀行查證屬實，有該銀行97年
    6 月12日函在卷可考，自堪採信。審酌債務人於95年8 月25
    日協商成立時，平均每月薪資僅20,000元，有本院依職權查
    詢之稅務電子閘門財產所得調件明細表在卷可參，而其與萬
    泰銀行協商成立之每月應清償金額高達18,333元，債務人每
    月僅餘1,667 元可供使用，維持個人基本生活已屬不能，更
    遑論債務人尚須分擔家庭生活開銷，足認上開協商條件容屬
    苛刻。參以債務人雖無能力依協議還款，惟仍勉力繳納12期
    ，足認債務人尚有還款之誠意，並非惡意毀諾。審諸債務人
    每月薪資僅20,000元（96年平均每月薪資則為25,885元，有
    本院依職權查詢之稅務電子閘門財產所得調件明細表可憑）
    ，扣除依一般生活水準所認相當之個人生活支出每月9,000
    元，及分擔扶養長子甲○○、次子詹前甫之費用，約需8,00
    0 元，所餘實已不足繳納協商成立之每月應清償金額。綜上
    堪認債務人並非惡意毀棄前開協議之履行。債務人主張其有
    不可歸責於己之事由致履行顯有困難，洵屬可採。此外復查
    無債務人有經法院裁定開始清算或宣告破產之情事，從而其
    請求依消費者債務清理條例裁定准予更生，揆諸首揭規定，
    核無不合，應予准許。
四、債務人更生之聲請既經准許，對於債務人即不得開始或繼續
    訴訟及強制執行程序，消費者債務清理條例第48條第2 項定
    有明文，是其保全處分之請求，已無必要，併此敘明。
中    華    民    國    97    年    10    月    14    日
                  民事庭法  官  黃佩韻
以上正本係照原本作成。
本件不得抗告。
本裁定已於97年10月14日16時公告。
中    華    民    國    97    年    10    月    14    日
                        書記官  黃正中


司法院資訊處製作；財團法人民間司法改革基金會備份。
